臺灣高等法院刑事判決
110年度上訴字第952號
上  訴  人  
即  被  告  黃煜恆





選任辯護人  林恒毅律師(扶助律師)
上列上訴人即被告因違反槍砲彈藥刀械管制條例案件，不服臺灣
宜蘭地方法院109年度訴字第374號，中華民國110年1月25日第一
審判決（起訴案號：臺灣宜蘭地方檢察署109年度偵字第4733號
），提起上訴，本院判決如下：
    主  文
上訴駁回。
    事  實
一、黃煜恆明知可發射子彈具有殺傷力之改造槍枝，屬槍砲彈藥
    刀械管制條例所規定之管制物品，未經中央主管機關許可，
    未經許可，不得無故持有，竟基於非法持有手槍之犯意，於
    民國106、107年間某日，在宜蘭縣礁溪鄉往五峰旗道路某處
    ，自林孟德（已於108年3月27日死亡）處收受具有殺傷力之
    非制式改造手槍1枝（槍枝管制編號：0000000000號，內含
    彈匣1個）而無故持有之。嗣於109年7月23日6時22分許，為
    警在其位於宜蘭縣○○鄉○○路000號之住處查獲，當場扣得前
    揭改造手槍1枝（內含彈匣1個），始悉上情。
二、案經宜蘭縣政府警察局報請臺灣宜蘭地方檢察署檢察官偵查
    起訴。
    理  由
壹、證據能力
一、按被告以外之人於審判外之陳述，雖不符合同法第159條之1
     至第159條之4之規定，但經當事人於審判程序同意作為證
    據，法院審酌該言詞陳述或書面陳述作成時之情況，認為適
    當者，亦得為證據，當事人、代理人或辯護人於法院調查證
    據時，知有第159條第1項不得為證據之情形，而未於言詞辯
    論終結前聲明異議者，視為有前項之同意，刑事訴訟法第15
    9條第1項及第159條之5分別定有明文。本案當事人及辯護人
    就下述供述證據方法之證據能力，均同意作為證據使用，均
    未於言詞辯論終結前聲明異議，而經本院審酌各該證據方法
    之作成時，並無其他不法之情狀，均適宜為本案之證據，依
    刑事訴訟法第159條之5之規定，有證據能力。
二、其餘認定本案犯罪事實之非供述證據，查無違反法定程序取
    得之情，依刑事訴訟法第158條之4規定反面解釋，亦具證據
    能力。
貳、實體方面
一、訊據被告黃煜恆固坦承於前揭時、地為警查獲持有前揭改造
    手槍之事實，惟辯稱：林孟德交給伊手槍時，林孟德說槍枝
    是壞掉的云云。其選任辯護人為其辯稱：本件沒透過動能檢
    視法加以檢驗，扣案槍枝是具有殺傷力的，是有疑問的云云
    。惟查：
　㈠上揭事實，業據被告於警詢、偵查、原審及本院審理時均坦承不諱，復有宜蘭縣政府警察局搜索扣押筆錄、扣押物品目錄表、現場及扣案物品照片等件在卷可稽（見宜蘭縣政府警察局警刑科偵字第1090035198號刑案偵查卷第24至27、33至38頁及背面），並有前揭改造手槍1枝（內含彈匣1個）扣案足憑。又扣案之改造槍枝1把，經送往內政部警政署刑事警察局以檢視法、性能檢驗法為鑑定，係非制式手槍，由仿手槍外型製造之槍枝，組裝已貫通之金屬槍管而成，擊發功能正常，可供擊發適用子彈使用，認具殺傷力等情，有內政部警政署刑事警察局109年9月14日刑鑑字第1090085099號鑑定書1份附卷可參（見109年度偵字第4733號偵查卷第18、19頁），此部分之事實，堪以認定。
　㈡被告雖辯稱：伊拿到扣案之手槍是壞掉的云云。然扣案之改造手槍經內政部警政署刑事警察局鑑定結果，認定該槍枝之擊發功能正常並無故障，如前所述，則被告前揭辯解，自非可採。
　㈢辯護人雖辯稱：扣案之槍枝並未以「動能測試法」鑑定，難
    認具有殺傷力云云，然查：
　⒈有關槍枝鑑定方法，本即有檢視法、性能檢驗法、試射法等
    各種方式，並不以試射法為唯一槍彈鑑定方法，此有刑事警
    察局之槍彈鑑定方法說明1 份在卷可稽（見前揭偵查卷第19
    頁），是鑑定機關憑其特別之專業技能知識、經驗，以檢視
    送鑑槍枝外觀、材質、結構、標記字樣等之檢視法，及實際
    操作檢測槍枝機械結構與性能（如槍管、滑套之檢視，擊錘
    、撞針等機械運作情形之檢驗）之性能檢驗法進行鑑定，其
    鑑定意見倘無不符鑑定相關法則之處，即應認屬合格之鑑定
    方法，並不以實施實彈射擊為限，此見解亦為我國實務所採
    用（最高法院101年度台上字第5338號、107年度台上字第13
    60號、第908號判決意旨參照）。又有關「非制式」槍枝殺
    傷力之鑑定，刑事警察局考量鑑定之正確性與公正性，參酌
    國內、外相關鑑定方法與技術，秉持專業、科學、正確及安
    全等原則，採行專業領域內共同認可與符合普遍接受原則之
    鑑定方法與程序即「性能檢驗法」；如「檢視法」、「性能
    檢驗法」鑑定後，發現槍枝材質或性能上具有「相當之瑕疵
    」，足以影響有無殺傷力之判斷，並有「適用之子彈」時，
    始再以「動能測試法」鑑定（最高法院103年度台上字第208
    3號判決意旨參照）。
　⒉本件扣案之槍枝，經送請刑事警察局以檢視法、性能檢驗法
    為鑑定，認具殺傷力乙節，已如前述；所謂「檢視法」，係
    以檢視、辨別槍彈證物之種類、結構、名稱及製造等情形為
    目的，並以檢視證物外觀、材質、結構、標記字樣、槍號、
    零件號碼、專利標記、認證標記等資料輔以專業槍彈知識或
    實務經驗，研判槍彈證物之種類、名稱及製造等情形為操作
    內容；另說明「性能檢驗法」對於「火藥動力式槍枝」部分
    為：實際操作檢測槍枝之機械結構與性能，例如槍管、滑套
    、轉輪等零件之檢視，滑套、扳機、擊錘及撞針等機械運作
    情形之檢驗；經壓扣扳機可釋放擊(撞）針並擊發具底火之
    測試用彈殼，則可供擊發適用子彈使用，即認具殺傷力等語
    ，有上開鑑定書所附「槍彈鑑定方法說明」在卷可參（見前
    揭偵查卷第19頁）。就扣案槍枝具有殺傷力出具鑑定意見，
    已符合專業鑑定之要求，所得之結論，乃鑑驗人員本於專業
    知識經驗所為之判斷，自堪採信，不能僅因未以「試射法」
    鑑驗，遽然否定其鑑定結果。據此，堪認扣案之改造手槍確
    實具殺傷力，而屬槍砲彈藥刀械管制條例所規定之槍砲無疑
    ，辯護人指摘刑事警察局未依試射方式進行鑑定，無法證明
    扣案槍枝具有殺傷力而質疑鑑定結果不可採云云，委無足採
    。
　㈣至於被告雖辯稱扣案之槍枝係受林孟德寄藏，然尚無其他證
    據足以證明扣案之改造手槍係林孟德交予被告寄藏，僅能認
    被告有持有之行為，難認有寄藏之行為，附此敘明。綜上，
    本件事證明確，被告犯行，堪以認定，應依法論科。
二、新舊法比較
　　按槍砲彈藥刀械管制條例所定未經許可持有槍、彈，其持有
    之繼續，為行為之繼續，而非狀態之繼續，亦即一經持有該
    槍、彈，罪即成立，但其犯罪行為之完結須繼續至持有行為
    終了時為止，故於終止持有或寄藏之前，均在其犯罪行為實
    施中，其間法律縱有變更，其行為既繼續實施至新法施行以
    後，即與犯罪後法律有變更之情形不同，不生新舊法比較適
    用之問題（最高法院94年度台上字第7255號判決意旨參照）
    。查被告自106、107年間某日起至109年7月23日遭警查獲期
    間，其未經許可持有改造槍枝之行為繼續中，期間槍砲彈藥
    刀械管制條例第4條第1項第1款、第7條、第8條固然有所修
    正，於109年6月10日修正公布，並於同年月12日生效施行，
    於同條例第7條4項規定將持有非制式槍枝之行為納入規範，
    使之與持有制式槍枝之罪責一致，惟依上開說明，此期間之
    法律修正，不生新舊法比較適用之問題，應逕依其行為終止
    時之規定處斷。被告認應適用修正前槍砲彈藥刀械管制條例
    第8條第4項，尚有誤會。
三、論罪科刑
　㈠核被告就事實欄一部分所為，係犯槍砲彈藥刀械管制條例第7
    條第4項之非法持有手槍罪。
　㈡公訴意旨雖認被告所為係犯修正前槍砲彈藥刀械管制條例第8
    條4項之未經許可，持有可發射子彈具有殺傷力之改造手槍
    罪云云，容有未洽，惟因起訴之基本社會事實同一，並經法
    院當庭告知可能變更之罪名，檢察官、被告及辯護人亦對此
    加以辯論，爰依法變更起訴法條。原判決變更檢察官更正後
    之法訴罪名，改論以槍砲彈藥刀械管制條例第7條第4項之非
    法持有手槍罪，雖未於理由欄敘明應變更起訴法條，亦未於
    據上論斷欄援引刑事訴訟法第300條之規定，然原審已經告
    知被告可能涉犯槍砲彈藥刀械管制條例第7條第4項之非法持
    有手槍罪，以利其行使防禦權，是原判決雖未敘明應變更起
    訴法條及漏引刑事訴訟法第300條，均無礙被告於原審之防
    禦權行使及原判決之本旨，併予敘明。
　㈢按犯罪之情狀顯可憫恕，認科以最低刑度仍嫌過重者，得酌
    量減輕其刑，刑法第59條定有明文。該條所謂「犯罪之情狀
    顯可憫恕」，係指審酌刑法第57條各款所列事項以及其他一
    切與犯罪有關之情狀之結果，認其犯罪足堪憫恕者而言，必
    須犯罪另有特殊之原因與環境等，因在客觀上顯然足以引起
    一般同情，認為縱予宣告法定最低度刑猶嫌過重者，始有其
    適用。本院審酌被告本案自106、107年間某日起持有本案槍
    枝至109年7月23日為警查獲止，已經相當時間，被告均未主
    動將前開槍枝報繳警方，嚴重影響社會治安，綜觀其情節，
    難認輕微，實無另有特殊之原因或事由，而在客觀上足以引
    起一般同情之處，且槍砲彈藥刀械管制條例第7條第4項規定
    ，既將非制式手槍納入規範未久，其法定刑度符合最新主流
    民意，更應從嚴適用刑法第59條，是本院認被告本件犯行尚
    無從依刑法第59條之規定酌減其刑。
四、上訴駁回之理由
　㈠原審經審理結果，以被告犯罪事證明確，並審酌被告前無任
    何科刑紀錄，素行尚可，非法持有具殺傷力之改造手槍，雖
    未持以犯案，然仍嚴重危及社會安全，且持有時間歷時長達
    2、3年之犯罪動機、目的、手段，暨其事後否認知悉扣案改
    造手槍具有殺傷力之態度，以及其自陳為高中肄業之智識程
    度，家庭經濟狀況勉持之家庭生活狀況等一切情狀，量處有
    期徒刑5年2月，併科新臺幣5萬元，並就併科罰金部分諭知
    罰金易服勞役之折算標準。另說明：扣案之改造手槍1支，
    具有殺傷力，應依刑法第38條第1項規定宣告沒收。經核原
    判決認事用法，洵無違誤，量刑及沒收亦屬妥適。
　㈡被告上訴意旨略以：朋友交付時，說槍枝是壞掉的，伊認為
    沒有殺傷力，若認有殺傷力，本件應適用修正前槍砲彈藥刀
    械管制條例第8條第4項之規定，且應依刑法第59條減刑，因
    為伊沒有拿槍做其他違法之事云云。惟：
　⒈扣案之槍枝具有殺傷力，業經本院認定如前，被告上訴主張
    扣案槍枝無傷力，並無理由，應予駁回。
　⒉未經許可持有槍枝，其持有之繼續，乃行為之繼續，亦即一
    經持有槍枝，犯罪即已成立，但其完結須繼續至持有行為終
    了時為止，被告自106、107年間某日起至109年7月23日遭警
    查獲期間，其未經許可持有改造槍枝之行為繼續中，不生新
    舊法比較適用之問題，應逕依其行為終止時之規定處斷。是
    被告認應適用修正前槍砲彈藥刀械管制條例第8條第4項，亦
    無理由，應予駁回。
　⒊本件被告並無刑法第59條之事由，業如前述，被告上訴指稱
    應依刑法第59條減輕其刑，亦無理由，應予駁回。　　　
據上論斷，應依刑事訴訟法第368條，判決如主文。
本案經檢察官郭欣怡提起公訴，檢察官曾文鐘到庭執行職務。
中　　華　　民　　國　　110 　年　　7 　　月　　28　　日
                  刑事第二十一庭審判長法　官  許宗和
                                      法　官  黃惠敏
                                      法　官  章曉文
以上正本證明與原本無異。
如不服本判決，應於收受送達後20日內向本院提出上訴書狀，其
未敘述上訴之理由者並得於提起上訴後20日內向本院補提理由書
（均須按他造當事人之人數附繕本）「切勿逕送上級法院」。
                                      書記官  賴又瑄
中　　華　　民　　國　　110 　年　　7 　　月　　28　　日
附錄本案論罪科刑法條
槍砲彈藥刀械管制條例第7條
未經許可，製造、販賣或運輸制式或非制式火砲、肩射武器、機
關槍、衝鋒槍、卡柄槍、自動步槍、普通步槍、馬槍、手槍或各
類砲彈、炸彈、爆裂物者，處無期徒刑或7年以上有期徒刑，併
科新臺幣3千萬元以下罰金。
未經許可，轉讓、出租或出借前項所列槍砲、彈藥者，處無期徒
刑或5年以上有期徒刑，併科新臺幣1千萬元以下罰金。
意圖供自己或他人犯罪之用，而犯前二項之罪者，處死刑或無期
徒刑；處徒刑者，併科新臺幣5千萬元以下罰金。
未經許可，持有、寄藏或意圖販賣而陳列第1項所列槍砲、彈藥
者，處5年以上有期徒刑，併科新臺幣1千萬元以下罰金。
意圖供自己或他人犯罪之用，以強盜、搶奪、竊盜或其他非法方
法，持有依法執行公務之人所持有之第1項所列槍砲、彈藥者，
得加重其刑至二分之一。
第1項至第3項之未遂犯罰之。